臺灣高等法院刑事判決　　　　　　　　　　　　　九十一年度上訴字第二九五號
　　上　訴 人
　　即　被　告　甲○○
右上訴人因違反槍砲彈藥刀械管制等案件，不服臺灣板橋地方法院九十一年度字訴第
四三七號，中華民國九十一年六月十八日第一審判決（起訴案號：臺灣板橋地方法院
檢察署九十一年度偵字第二三三八號）提起上訴，本院判決如左：
    主  文
上訴駁回。
    事  實
一、甲○○曾於民國（下同）八十四年三月二十七日因違反麻醉藥品管理條例案件，
    經臺灣嘉義地方法院以八十四年度易緝字第一八號判處有期徒刑三月，如易科罰
    金以參佰元折算壹日，於同年五月十八日確定，八十四年五月三十日因易科罰金
    執行完畢。復於八十四年五月三十日因妨害自由案件，經臺灣臺南地方法院以八
    十四年度易緝字第九八號判決判處有期徒刑四月，如易科罰金以參佰元折算壹日
    ，於同年七月二十七日確定，八十四年八月三十日因易科罰金執行完畢（迄本案
    行為時均已逾五年，不構成累犯）。又自八十三年初起迄八十七年五月三日止，
    因寄藏改造模型槍、彈藥罪，經本院判處有期徒刑三年二月確定，現正執行中。
    詎甲○○於九十年五月間某日在嘉義縣鹿草鄉某處工寮內，見某不詳姓名之人遺
    落該處具殺傷力之空氣長槍一把（槍枝管制編號：0000000000）及不
    具殺傷力之鉛彈一盒（計四十八顆，無法供上開空氣長槍使用，起訴書誤載為可
    供上述空氣槍發射用）後，竟意圖為自己不法之所有，以易持有為所有之意，予
    以侵占入己，且明知空氣槍，未經許可，不得持有，竟自拾獲時起，未經許可而
    無故持有上開空氣長槍乙支，並藏放於嘉義縣鹿草鄉碧潭村頂潭一０七號其住處
    。嗣因台南縣警察局白河分局後壁分駐所員警接獲甲○○曾持上開空氣長槍向友
    人炫耀之線報，於九十年八月二十三日二十二時三十分許，在台南縣後壁鄉嘉田
    村六十二號前車號Ｓ４─八六一０號自小客車內，查獲甲○○，並自該自小客車
    內起出安非他命吸食器乙支、疑似海洛因白色粉末二小包及注射針筒（此部分所
    涉施用毒品部分，另案偵辦），旋再依甲○○之供述，於翌日（同年月二十四日
    ）凌晨一時許，在甲○○上址住處扣得上開空氣長槍一把及鉛彈一盒。
二、案經臺南縣警察局白河分局報由臺灣臺南地方法院檢察署檢察官呈請臺灣高等法
    院臺南分院檢察署檢察長核轉臺灣嘉義地方法院檢察署檢察官再呈請臺灣高等法
    院檢察署檢察官核轉臺灣板橋地方法院檢察署檢察官偵查起訴。
    理  由
一、訊據被告甲○○固坦承於九十年五月間某日，在嘉義縣鹿草鄉某處工寮內，拾獲
    不明人士所有遺落該處之空氣長槍一枝及鉛彈一盒等情不諱，惟矢口否認有違反
    槍砲彈藥刀械管制條例之犯行，辯稱：伊撿到上開空氣長槍時，該空氣長槍係分
    解狀態，並未組裝，係警察查獲後予以組合云云。惟查：
(一)扣案空氣長槍及鉛彈外觀均甚完整，有起獲時之相片可佐（詳警卷），非無經濟
    及使用價值，足見該空氣長槍及鉛彈非他人所棄置，應屬遺失物，殆無疑義。是
    以被告於拾獲後，將之藏置在上址住處，足見其有意圖為自己不法所有之侵占意
    圖，應可認定。
(二)扣案之上開空氣長槍經送內政部警政署刑事警察局鑑定結果，認係口徑五．五Ｍ
    Ｍ制式空氣槍，以壓縮彈簧為發射動力，槍身上具”ＮＩＫＫＯ”字樣，機械性
    能良好，經實際試射，鉛彈（重量０．九ｇ）速度為一二０．六七公尺／秒，動
    能為六．五五焦耳，計算其單位面積動能為二七．五八焦耳／平方公分等，有該
    局九十年九月十一日刑鑑字第一八七二五六號鑑驗通知書乙紙在卷足憑（附於臺
    灣臺南地方法院檢察署九十年度營偵字第一八八八號偵查卷第十九頁），再者，
    內政部警政署刑事警察局對活豬作射擊測結果，彈丸單位面積動能達二四焦耳／
    平方公分，足以穿入豬隻皮肉層，另依日本科學警察所研究所之研究結果，彈丸
    單位面積動能達二０焦耳／平方公分則足以穿入人體皮肉層等，有前開偵查卷第
    二十頁內所附之槍彈測試紀錄表四內之說明可參，足見上開空氣長槍應具有殺傷
    力無疑。
(三)本案係因台南縣警察局白河分局後壁分駐所員警獲知被告甲○○曾持上開空氣長
    槍向友人炫耀之線報，乃於九十年八月二十三日二十二時三十分許，在台南縣後
    壁鄉嘉田村六十二號前車號Ｓ４─八六一０號自小客車內，查獲在車上睡覺之被
    告，並在該車內起出安非他命吸食器乙支、疑似海洛因白色粉末，嗣再依被告之
    供述，於上址住處起出上開空氣長槍及鉛彈一盒（四十八顆），又該空氣長槍於
    起出時雖係分解狀態，但僅槍托及槍管分開，僅須將該二者組合即可使用，亦即
    該槍枝很容易組合，非分解的很細，其分解僅在於方便藏放等情，業據證人即查
    獲本案之臺南縣警察局白河分局後壁分駐所員警陳耀生於原審調查中證述明確（
    見原審九十一年四月八日訊問筆錄），是該空氣長槍於起獲時，槍托及槍管雖係
    分開，但二者既可容易組合，完成該槍枝結構，足見該空氣長槍不因槍托與槍管
    之分離而影響其殺傷力。被告所辯該空氣長槍於伊拾獲時係分解者云云，自難據
    為其有利之認定。
(四)依證人陳耀生前開證詞，上開空氣長槍雖係被告自行供出藏放所在，但在此之前
    ，有偵查犯罪職權之警員即知悉被告持有上開空氣槍之犯罪事實，即難認定被告
    已合於自首或主動報繳槍械之要件，而得邀減刑之寬典。
(五)至扣案鉛彈一盒（計四十八顆），經送鑑後，認係口徑四．五五ＭＭ鉛彈，無法
    供上開空氣長槍使用，有前開內政部警政署刑事警察局鑑驗通知書可考，是以公
    訴人雖未認定扣案鉛彈具有殺傷力，且未援引槍砲彈藥刀械管制條例第十二條第
    四項之條文，但起訴事實記載該鉛彈可供扣案空氣長槍使用，尚有誤會，附此敘
    明。
(六)綜上所述，本件罪證明確，被告侵占遺失物及未經許可無故持有空氣槍之犯行，
    均堪認定。
二、被告拾獲具有殺傷力之空氣槍及不具殺傷力之鉛彈後，予以侵占入己，嗣且未經
    許可持有空氣槍，核其所為，係犯刑法第三百三十七條之侵占遺失物罪及槍砲彈
    藥刀械管制條例第八條第四項之未經許可持有空氣槍罪。被告同時侵占空氣槍及
    鉛彈，係單純一罪。按侵占罪為即成犯，於持有人將持有他人之物變易為所有之
    意思時，即行成立，最高法院六十七年度台上字第二六六二號判例可資參照，是
    被告於侵占遺失物完成後，繼續未經許可無故持有空氣槍，犯有槍砲彈藥刀械管
    制條例第八條第四項之罪，前開二罪間，顯互有方法結果之牽連關係，應從一重
    之未經許可持有空氣槍罪論處。公訴人認上開二罪，係屬數罪，應予分論併罰云
    云，尚有誤會。
三、被告自八十三年初起迄八十七年五月三日止，因寄藏改造模型槍、彈藥，犯有槍
    砲彈藥刀械管制條例第十條、第十二條之罪，經本院於九十年十二月十八日以九
    十年度上訴字第三七六０號判決判處有期徒刑三年二月確定，現在執行中，有本
    院被告全國前案紀錄表及本院九十年度上訴字第三七六０號判決在卷為憑，本案
    行為時間與前揭被告寄藏槍彈之時間，已隔三年之久，時間並非緊接，難認被告
    於犯前案時即具有犯本案之概括犯意，亦即其所犯本案應屬另行起意，洵非前案
    確定判決效力所及，併此敘明。
四、按槍砲彈藥刀械管制條例雖於九十年十一月十四日經總統（九十）華總一義字第
    九０００二二三四七０號令修正公布，但僅修正公布第六、十、二十條條文，並
    增訂第五之一、六之一條條文及刪除第十九、二十三、二十四條條文，餘則未異
    動。原審基於前述理由，因依槍砲彈藥刀械管制條例第八條第四項、刑法第十一
    條前段、第三百三十七條、第五十五條後段、第四十二條第二項、第三十八條第
    一項第一款、罰金罰鍰提高標準條例第二條，現行法規所定貨幣單位折算新台幣
    條例第二條各規定，於審酌被告有如事實欄所載之前科紀錄、素行不佳，及其犯
    罪之動機、目的、手段，持有空氣槍對社會治安所生危害暨其品性、生活狀況、
    智識程度、犯罪後態度等一切情狀，量處有期徒刑壹年貳月，併科罰金新台幣捌
    萬元，並諭知罰金如易服勞役，以新台幣玖佰元即銀元參佰元折算壹日，並以扣
    案之空氣長槍（槍枝管制編號：0000000000）壹把，係屬違禁物，併
    依刑法第三十八條第一項第一款規定宣告沒收，暨以槍砲彈藥刀械管制條例第十
    九條宣告強制工作之規定，業於九十年十一月十四日經總統公布修正刪除，本案
    自無須是否依該條規定宣告被告強制工作之餘地，再依上開被告前科紀錄，亦難
    謂被告有犯罪之習慣或以犯罪為常業，故亦認無依刑法第九十條規定宣付保安處
    分之必要。核其認事用法，俱無違誤，量刑亦甚允洽。被告上訴意旨，仍執陳詞
    ，否認犯罪，為無理由，應予駁回。
據上論斷，應依刑事訴訟法第三百六十八條，判決如主文。
本案經檢察官曾忠己到庭執行職務。
中      華      民      國    九十一    年      九      月      四      日
                              台灣高等法院刑事第六庭
                                  審判長法  官  陳  春  秋
                                        法  官  王  麗  莉
                                        法  官  高  明  哲
右正本證明與原本無異。
如不服本判決應於收受送達後十日內向本院提出上訴書狀，其未敘述上訴之理由者並
得於提起上訴後十日內向本院補提理由書（均須按他造當事人之人數附繕本）。
                                        書記官  李  垂  福
中      華      民      國    九十一    年      九      月      五      日
附錄：本案論罪科刑法條全文
刑法第三百三十七條
意圖為自己或第三人不法之所有，而侵占遺失物、漂流物或其他離本人所持有之物者
，處五百元以下罰金。
槍砲彈藥刀械管制條例第八條
未經許可，製造、販賣或運輸鋼筆槍、瓦斯槍、麻醉槍、獵槍或空氣槍者，處五年以
上有期徒刑，併科新臺幣一千萬元以下罰金。
未經許可，轉讓、出租或出借前項所列槍枝者，處三年以上十年以下有期徒刑，併科
新臺幣七百萬元以下罰金。
意圖供自己或他人犯罪之用，而犯前二項之罪者，處無期徒刑或七年以上有期徒刑，
併科新臺幣一千萬元以下罰金。
未經許可，持有、寄藏或意圖販賣而陳列第一項所列槍枝者，處一年以上七年以下有
期徒刑，併科新臺幣七百萬元以下罰金。
第一項至第三項之未遂犯罰之。
